最高法院刑事判決　　　　　　九十四年度台上字第四三０五號
　　上　訴　人　甲○○
　　　　　　　　　　　　樓另.
上列上訴人因恐嚇取財案件，不服台灣高等法院中華民國九十四
年五月二十四日第二審判決（九十三年度上訴字第二三○四號，
起訴案號：台灣板橋地方法院檢察署九十一年度偵字第一四四五
○、二○七八一號），提起上訴，本院判決如下：
    主  文
上訴駁回。
    理  由
一、關於剝奪他人行動自由部分
按刑事訴訟法第三百七十七條規定，上訴於第三審法院，非以判
決違背法令為理由，不得為之。是提起第三審上訴，應以原判決
違背法令為理由，係屬法定要件。如果上訴理由狀並未具體指摘
原判決有何違法，自應認其上訴為違背法律上之程式，予以駁回
。本件上訴人甲○○上訴意旨略稱：其確未於民國91年2月8日在
台北縣永和市○○○路60號8 樓，限制剝奪吳華龍之行動自由，
此有證人林孟信、「阿欽」兩人可證，原審法院命上訴人自行查
證該二證人之住址，茲上訴人已查知林孟信之住所；「阿欽」目
前收押於台灣台北看守所，原審未加調查，遽行判決，調查職責
，尚有未盡云云。查原判決認定上訴人基於剝奪他人行動自由及
恐嚇取財之概括犯意聯絡，於91年2月8日2 時許，夥同綽號「阿
欽」、「生仔」、「宏文」及另二名真實姓名年籍均不詳之成年
男子，至吳華龍之於台北縣永和市○○路218巷11號2樓，以吳華
龍向警方檢舉綽號「阿偉」有不法犯行，係出賣「阿偉」為由，
共同強將吳華龍押至台北縣永和市○○○路60號8 樓，限制剝奪
其行動自由，並輪流加以毆打（傷害部分未據告訴），使吳華龍
心生畏懼而簽發金額共新台幣（下同）1,930萬元之本票7紙等情
。其中關於剝奪他人行動自由罪部分，係依憑被害人吳華龍之指
訴，證人林偕山之供證等證據，資以認定上訴人有共同剝奪吳華
龍行動自由之事實，因而撤銷第一審之判決，改判認上訴人係犯
刑法第三百零二條第一項及同法第三百四十六條第一項恐嚇取財
罪，並依牽連犯之規定，從一重論處上訴人共同意圖為自己不法
之所有，以恐嚇使人將本人之物交付罪刑（累犯），已敘明其所
憑之證據及認定之理由，並以上訴人所辯：91年2月8日當天，其
同遭「阿欽」、「生仔」、「宏文」等人押走，其亦為被害人云
云，如何不足採信，於理由中詳加指駁與說明，所為論述，核與
卷內證據資料相符，從形式上觀察，並無違背法令之情形。本件
原判決已詳述其認事採證所依憑之證據及理由，核與證據法則無
違，亦無適用法則不當之違法。又上訴人自承：其取得吳華龍所
簽發面額1,930萬元之本票7紙；若上訴人同為「阿欽」等人所挾
持之被害人，上開支票自無由上訴人持有之理，則上訴人主導上
開挾持吳華龍及恐嚇取財之情甚明，則原審雖未傳訊林孟信、「
阿欽」兩人，亦於判決之主旨不生影響，難指為違法。上訴意旨
純就原判決已論斷說明之事項，重為事實之爭辯，核與法律所規
定，得為第三審上訴理由之違法情形不相適合，其就剝奪他人行
動自由部分之上訴為違背法律上之程式，應予駁回。
二、關於恐嚇取財部分
按裁判上一罪，其重罪不得上訴於第三審法院，而輕罪得提起上
訴時，依審判不可分之原則，重罪部分亦得上訴第三審法院而言
。但如輕罪得上訴部分之上訴為不合法，由法院程序上予以駁回
，而無從為實體之判決，則不得上訴於第三審之重罪部分亦無從
適用審判不可分之原則，併為實體上審判。本件上訴人甲○○對
於得上訴於第三審法院之剝奪人之行動自由部分之上訴，既屬不
合法而由本院從程序上予以駁回，則依牽連犯之規定所從重論處
之連續恐嚇取財部分，依刑事訴訟法第三百七十六條第六款之規
定，既經第二審判決，自不得上訴於第三審法院，上訴人一併提
起，其上訴為不合法，應併予駁回。
據上論結，應依刑事訴訟法第三百九十五條前段，判決如主文。
中　　華　　民　　國　九十四　年　　八　　月　 十一 　日
                      最高法院刑事第六庭
                          審判長法官  莊　登　照
                                法官  洪　明　輝
                                法官  黃　一　鑫
                                法官  魏　新　和
                                法官  林　秀　夫
      本件正本證明與原本無異
                                      書  記  官
中　　華　　民　　國　九十四　年　　八　　月　 十七 　日
                                                      Ｑ
